【裁判字號】    92,上訴,1621
【裁判日期】    921106
【裁判案由】    違反毒品危害防制條例
【裁判全文】
臺灣高等法院高雄分院刑事判決          九十二年度上訴字第一六二一號
    上  訴  人  台灣高雄地方法院檢察署檢察官
    被      告  甲○○
右上訴人因被告違反毒品危害防制條例案件，不服臺灣高雄地方法院九十二年度訴字
第一０二三號中華民國九十二年七月十八日第一審判決（起訴案號：臺灣高雄地方法
院檢察署九十二年度毒偵字第一三二五號），提起上訴，本院判決如左：
      主      文
上訴駁回。
      理      由
一、公訴意旨略以：被告甲○○於九十二年二月二十八日晚上十一時五十分許，在高
    雄市○○路富邦銀行自動櫃員機前，拾獲第二級毒品ＭＤＭＡ膠囊四顆、ＭＤＭ
    Ａ藥丸二顆、大麻煙草○‧八公克後，明知毒品係行政院衛生署宣告禁止持有與
    轉讓之違禁物，竟將所拾獲毒品無償轉讓友人蔡宗鴻（國防部南部軍事檢察署另
    案偵辦）持有。嗣於翌日即九十二年三月一日凌晨零時十分許，為警於高雄市苓
    雅區○○○路六十三號前當場查獲。因認被告所為係涉犯違反毒品危害防制條例
    第八條第二項轉讓第二級毒品罪嫌。
二、按犯罪事實應依證據認定之，無證據不得推定其犯罪事實；不能證明被告犯罪者
    ，應諭知無罪判決，刑事訴訟法第一百五十四條、第三百零一條第一項分別定有
    明文。又認定不利於被告之事實，須依積極證據，苟積極證據不足為不利於被告
    事實之認定時，即應為有利於被告之認定，更不必有何有利之證據，最高法院三
    十年上字第八一六號判例闡釋甚明。
三、本件公訴人認被告甲○○涉犯毒品危害防制條例第八條第二項之罪嫌，無非以被
    告對於前揭時、地，將拾獲第二級毒品無償轉讓予證人蔡宗鴻之事實坦承不諱，
    經核與證人蔡宗鴻於警訊供述情節相符，並有扣案之第二級毒品ＭＤＭＡ膠囊四
    顆【經送法務部調查局鑑驗結果係呈第三級毒品Ｋ他命（ＫＥＴＡＭＩＮＥ），
    非第二級毒品ＭＤＭＡ】、ＭＤＭＡ藥丸二顆、大麻煙草○‧八公克扣案可證為
    其主要論據。訊據被告對於曾在右揭時、地拾獲上開毒品之事實固不否認，惟矢
    口否認有何轉讓毒品之犯行，辯稱：九十二年二月廿八日晚上十一時五十分許，
    我在高雄市○○路富邦銀行提款機提款後，看到地上有一個黑黑的煙盒，當時並
    不知內裝有扣案之毒品，我將它撿起來後，蔡宗鴻當時在場，就將煙盒拿過去看
    ，並順手放在他身上。我並沒有將煙盒轉讓給蔡宗鴻之意思，因為我沒有抽菸習
    慣，所以不在意蔡宗鴻將煙盒拿過去，我只是從地上撿取該煙盒，亦不知內有毒
    品，並無將煙盒內的毒品轉讓予蔡宗鴻之犯意等語。
四、經查：
  (一)被告甲○○於警訊時僅供稱：警方在蔡宗鴻身上查扣之毒品不是我的，是我跟蔡
    宗鴻至中華路富邦銀行領錢時，我看到地上有毒品，過去撿起來而放在蔡宗鴻身
    上的，因為我撿到那些毒品後與蔡宗鴻商討過，預備交給警方處理，但還未交就
    被查獲等語（見警卷第一頁背面）。而證人蔡宗鴻於警訊亦證述：我於九十二年
    三月一日零時十分許，在高雄市○○○路六三號前，被警盤檢時，當警方問我身
    上有無帶違禁物品，我自己坦承有，並自褲子左邊口袋內拿出一個煙盒內裝有
    搖頭丸膠囊四顆等物毒品交予警方。煙盒是我跟甲○○至中華路富邦銀行領錢時
    ，甲○○看到那些毒品，過去撿起來而放在我身上等語（見警卷第三頁背面）。
    由上觀之，被告於警訊僅坦承拾獲裝有上開毒品之煙盒後放在蔡宗鴻身上，證人
    蔡宗鴻於警訊亦作與被告相同之供述。亦即被告於警訊並無承認有轉讓上開毒品
    之犯行，證人蔡宗鴻於警訊亦無坦承有受被告轉讓上開毒品之情事，從而，公訴
    人起訴書謂被告已坦承將拾獲之第二級毒品無償轉讓予蔡宗鴻，核與證人蔡宗鴻
    於警訊供述情節相符云云，尚屬誤會。
  (二)又上開扣案之毒品為被告甲○○拾獲時，係置放於一黑色煙盒中，雖未據公訴人
    於起訴事實中提及，惟已經被告甲○○及證人即當天為警查獲扣得毒品之蔡宗鴻
    於原審審理時分別供明及證明在卷，並經原審向國防部南部地方軍事法院檢察署
    調取該煙盒勘驗屬實，有勘驗筆錄一紙及相片四幀附卷可稽（見原審卷第三二頁
    至第三四頁），應堪認屬真實。且當時拾獲之情狀，據被告於原審稱係伊在櫃員
    機領錢，證人蔡宗鴻在機車那邊抽煙，伊領完錢後發現在機車旁邊的地上有一個
    小小的、漂亮的煙盒，伊就把煙盒撿起來，那時還沒有打開，蔡宗鴻說他要這個
    煙盒，他就拿過去，渠等就一起打開看等語（見原審九十二年五月二十三日訊問
    筆錄）。核與經原審隔離訊問之證人蔡宗鴻所證稱：伊是好奇，因為本來不知道
    是毒品，因為伊有抽煙的習慣，伊就拿過去，煙盒是渠等一起打開，煙盒就順手
    放在伊這邊等語係屬相符（見原審同上筆錄），衡以被告上開所供及證人所證均
    與警訊時大致相符，並無何歧異之處，且證人亦從不否認當時持有上開毒品，對
    於毒品之來源自始至終皆有所交待，並無為被告規避刑責之意，僅係說明當時未
    於警詢時詳細說明如何取得裝有毒品之煙盒之情狀而已，證人之證言應堪可採信
    ，是當時之情狀應係被告先看到該裝有毒品之黑色煙盒並將之撿起，與證人一起
    開啟後，即將之交由證人所收執已可確定。
  (三)據上以觀，被告於右開時地偶然拾獲內裝上開毒品之煙盒之後，在未打開煙盒之
    前立即交予蔡宗鴻，顯然被告在交付煙盒予蔡宗鴻之前，並不知道煙盒內裝有毒
    品，主觀上認為煙盒內應係裝著香煙。而蔡宗鴻因有抽菸習慣，故將被告拾獲之
    煙盒拿過去，加以打開以查明內裝何種香煙﹖而蔡宗鴻打開煙盒之後，始知內裝
    有上開毒品。被告交付煙盒予蔡宗鴻之前，既不知其內裝有毒品，自難遽認被告
    有轉讓第二級毒品之犯意及犯行。
五、綜上所述，被告所辯上情，經調查結果，應堪採信。此外，復查無其他確切之證
    據足證被告於拾獲煙盒之際，即能得知煙盒內裝有上開毒品，立即將其據為己有
    ，而無償轉讓予蔡宗鴻，依前開判例之意旨，應認不能證明被告犯罪，則原審所
    為被告無罪之諭知，並無不當。公訴人上訴意旨，仍執陳詞，指摘原判決不當，
    顯無理由，應予駁回。
據上論斷，應依刑事訴訟法第三百六十八條，判決如主文。
本案經檢察官朱文彬到庭執行職務。
中    華    民    國     九十二     年      十一      月        六      日
                              臺灣高等法院高雄分院刑事第三庭
                                  審判長法官  周賢銳
                                        法官  黃建榮
                                        法官  謝宏宗
右正本證明與原本無異。
檢察官如不服本判決應於收受本判決後十日內向本院提出上訴書狀，其未述上訴理
由者，並得於提起上訴後十日內向本院補提理由書狀（均須按他造當事人之人數附繕
本)。
                                      書記官  賴梅琴
中    華    民    國     九十二     年      十一      月        十      日
                                                                        Ｑ


司法院資訊處製作；財團法人民間司法改革基金會備份。
